最　高　行　政　法　院　判　決　　　　　　　　　九十三年度判字第一一四五號
　　上　訴　人　客喜康企業股份有限公司
　　代　表　人　乙○○
　　訴訟代理人　楊祺雄律師
　　　　　　　　劉法正律師
　　被 上訴 人　經濟部智慧財產局
　　代　表　人　丙○○
　　參　加　人　真鍋事業股份有限公司
　　代　表　人　甲○○
　　訴訟代理人　林鎰珠律師
右當事人間因商標異議事件，上訴人對於中華民國九十二年四月十六日臺北高等行政
法院九十一年度訴字第五八二號判決，提起上訴，本院判決如左：
　　主  文
上訴駁回。
上訴審訴訟費用由上訴人負擔。
　　理  由
一、上訴人於民國八十七年十二月三十一日以「真鍋MANABE及圖」商標，指定使用於
    商標法施行細則第四十九條所定商品及服務分類表第二十五類之內衣、睡衣、汗
    衫、泳裝、襯衫、西服、大衣、外套、運動服、鞋子、圍裙等商品，向前經濟部
    中央標準局（八十八年一月二十六日改制為經濟部智慧財產局）申請註冊，經其
    准列為審定第八九三四八五號商標（下稱系爭商標，如附圖一），嗣參加人以該
    審定商標有違商標法第三十七條第七款及第十四款之規定，對之提起異議，並檢
    具註冊第六○九九九二號「真鍋」商標及第六五○七三號「真鍋」服務標章（以
    下合稱據以異議商標及服務標章，如附圖二）為證據。案經被上訴人審查，以九
    十年七月五日中台異字第八九○五七四號商標異議審定書為系爭商標之審定應予
    撤銷之處分。上訴人不服，提起訴願，亦遭駁回後，遂提起本件訴訟。
二、上訴人於原審起訴主張略以：「真鍋」商標乃訴外人國際商聯有限公司（下稱國
    際商聯公司）於八十一年間將日本咖啡連鎖店引進我國市場時，取自日本連鎖店
    創始人真鍋國雄之姓氏「真鍋」作為商標與服務標章，並由旗下真鍋有限公司（
    下稱真鍋公司）在我國申請並取得註冊第六○九九九二號「真鍋」商標及註冊第
    六五○七三號「真鍋」服務標章專用權。嗣因國際商聯公司經營不善，必須處分
    旗下連鎖系統以清償債務，國際商聯公司遂於八十五年將「真鍋珈琲館」之經營
    權讓與李緞，李緞於八十六年一月十八日另行設立上訴人公司，並於同年二
    月二十六日與日本總公司重新締約，取得「真鍋珈琲館」在台灣地區之代理權，
    自八十八年七月一日起，將店招更名為「kohikan 」。由於國際商聯公司處分之
    財產不足清償債務，其債權銀行遂對據以異議商標與服務標章聲請強制執行，經
    法院拍賣後由「大慶行」拍得，嗣後並移轉予參加人。自此，原本同屬真鍋公司
    所有之「真鍋珈琲館」經營權與前開二件據以異議商標與服務標章之專用權，分
    別歸屬不同之主體所有。上訴人經當時據以異議商標與服務標章專用權人（即真
    鍋公司）之同意，於八十七年十二月三十一日申請註冊系爭商標。而對於商標專
    用權之拍賣，依強制執行法第一百十九條準用第一百十五條第三項及第二章關於
    動產執行之規定，本件參加人之前手大慶行固經法院公開之拍賣程序取得據以異
    議商標與服務標章之專用權，惟依拍賣之性質，大慶行與正鍋公司依法應繼受取
    得據以異議商標與服務標章專用權人（即真鍋公司）對據以異議商標與服務標章
    之權利與義務，而真鍋公司早在八十八年十月移轉據以異議商標與服務標章前，
    即已同意上訴人申請系爭商標，並由上訴人在八十七年十二月三十一日提出申請
    ，是大慶行與正鍋公司雖經法院拍賣程序取得據以異議商標與服務標章之註冊，
    仍應繼受前手之權利與義務，自當受真鍋公司同意上訴人申請系爭商標之拘束。
    據以異議商標與標章之專用權以請准之咖啡、冰、冰淇淋、汽水、果汁、茶、可
    可、礦泉水等商品以及餐廳業務之經營服務為限，真鍋公司於查封登記後對於前
    開商標、標章之專用權並無任何處分行為，而經真鍋公司同意申請之系爭商標指
    定使用之內衣、睡衣．．．等第二十五類商品，與前開商品或服務不相關，而非
    據以異議商標與服務標章之專用權所及。況且，臺灣臺中地方法院八十六年民執
    全十字第一五七號執行命令除禁止真鍋公司處分據以異議商標與服務標章外，並
    未禁止真鍋公司為其他行為，而且根據商標法第三十七條第十二款之規定，相同
    或近似之商標或服務標章圖樣本得由不同營業主體申請註冊指定使用在不同類商
    品或服務，是真鍋公司同意系爭商標之申請，不僅未違反前開執行命令，亦無減
    損參加人據以異議商標或服務標章專用權可言，參加人亦未舉證證明真鍋公司有
    何違反前開執行命令之行為。再者，本件證人李緞於系爭商標申請時仍為真鍋
    公司之董事長，參酌其於原審準備程序之證言，並依民法第二十七條第二項前段
    、公司法第二百零八條第三項規定，其以董事長身分同意上訴人為系爭商標之申
    請，當非民法第一百十八條之無權處分，遑論證人針對據以異議商標與標章並無
    何「處分行為」可言。證人李緞既已證實當時因真鍋股份有限公司與客喜康公
    司股東是重疊的，故以口頭上開會同意，是其同意已經生效，嗣後上訴人依據其
    同意而委託邸士第為系爭商標之申請，於斯時亦無任何真鍋公司之股東或其他人
    出面反對，更足見證人李緞非惟對外有權代表真鍋公司為此同意之意思表示，
    亦無違反真鍋公司之內部意思決定，其同意完全合法有據，綜上論述，系爭商標
    有商標法第三十七條第七款但書規定之適用，原處分與訴願決定均非適法，爰請
    將訴願決定及原處分均撤銷等語。
三、被上訴人則略以：八十一年國際商聯公司率先引進日本第二大咖啡連鎖店進入台
    灣市場，當時以日本連鎖店之創始人真鍋國雄之姓氏「真鍋」作為標章，並以「
    真鍋有限公司」名義在我國取得註冊第六五○七三號服務標章及註冊第六○九九
    九二號商標專用權，嗣因國際商聯公司經營不善積欠債務，將「真鍋」咖啡館轉
    手讓與訴外人李緞，再經債權銀行聲請拍賣「真鍋」商標，由參加人之前手大
    慶行取得「真鍋」商標及服務標章專用權，李緞在「真鍋」商標遭拍賣後，接
    受日本總公司之建議另行設立上訴人公司，並將「真鍋咖啡館」店招更名為
    Kohikan，而「真鍋」咖啡館迄八十八年加盟店已超過八十餘家遍佈全省各地，
    堪稱為國內最大之咖啡連鎖店，該標章所表彰之信譽及品質，於系爭商標八十七
    年十二月三十一日申請註冊日之前，應已為相關業者及消費者所普遍知悉而為著
    名商標，凡此有參加人檢送之報紙報導等證據資料可稽，從而上訴人以相同之中
    文「真鍋」作為系爭商標圖樣主要部分之一申請註冊，指定使用於咖啡館服務人
    員為提供服務、或為表彰企業形象所不可或缺之服裝、圍裙等商品，客觀上難謂
    無使一般商品購買人對其所表彰之商品來源或產銷主體，與據以異議標章產生聯
    想而致混淆誤認之虞，自有系爭商標異議審定時商標法第三十七條第七款及商標
    法施行細則第三十一條第一項規定之適用等語，資為抗辯。
四、原審斟酌全辯論意旨及調查證據之結果，略以：查系爭審定第八九三四八五號「
    真鍋MANABE及圖」商標，係由中文「真鍋」、外文「MANABE」及墨色橢圓內有白
    色弧線之圖形所組成，與據以異議之註冊第六○九九九二號「真鍋」商標及第六
    五○七三號「真鍋」服務標章圖樣上之中文「真鍋」相較，均有相同之中文「真
    鍋」二字，異時異地隔離觀察，易使人產生混淆誤認之虞，應屬構成近似之商標
    。次查八十一年訴外人國際商聯公司引進日本咖啡連鎖店進入台灣市場，並以真
    鍋公司名義在我國取得註冊第六○九九九二號「真鍋」商標及第六五○七三號「
    真鍋」服務標章專用權，而「真鍋」咖啡館迄八十八年含加盟店已超過八十餘家
    遍佈全省各地，該商標及服務標章所表彰之信譽及品質，於系爭商標八十七年十
    二月三十一日申請註冊日之前，應已為相關業者及消費者所普遍知悉而為著名商
    標，凡此有參加人所檢送之報紙報導等證據資料可稽，是系爭商標之申請註冊，
    縱指定使用於服裝、圍裙等商品，亦難謂無使一般消費者對其所表彰之商品來源
    或產製主體發生混淆誤信之虞。再查，依上訴人之陳述及證人李緞之證述，及
    參加人之陳述可知，臺灣臺中地方法院於八十六年一月三十一日以八十六年民執
    全十字第一五七號執行命令，禁止債務人真鍋公司對本件據以異議商標及服務標
    章為任何之處分，並經被上訴人執行查封登記而公告於八十六年三月十六日之商
    標公報上，則真鍋公司依法已無權為任何減損、處分據以異議商標及服務標章專
    用權之行為，茍如證人李緞所證真鍋公司於上開執行命令後，曾以真鍋公司代
    表人之地位同意上訴人為系爭商標之註冊申請為真，其行為即違反臺灣臺中地方
    法院之上開執行命令，並與據以異議商標及服務標章之查封登記牴觸，自為無權
    處分，除非經權利人即拍定人大慶行之承認始生效力，惟上訴人及證人李緞迄
    未提出大慶行承認之證據資料，是真鍋公司之同意不生效力。如若證人李緞所
    證真鍋公司於上開執行命令前，即以真鍋公司代表人之地位同意上訴人為系爭商
    標之註冊申請為真，則上訴人何以未在是時即為系爭商標之註冊申請，遲至八十
    七年十二月三十一日始為系爭商標之註冊申請？且在上開民事執行事件中，上訴
    人為債權人之一，真鍋公司為債務人，渠等為何均未向臺灣臺中地方法院民事執
    行處陳明真鍋公司同意上訴人為系爭商標之註冊申請，俾載明於拍賣公告？更且
    上訴人亦未於系爭商標註冊申請時、參加人異議時、上訴人提起訴願時為上開主
    張，並提出真鍋公司確於上開執行命令前已同意上訴人為系爭商標之註冊申請之
    書面文件為證，直至本件行政訴訟中始為上開主張，而除與本件有利害關係之證
    人李緞之證述外，復無任何足資證明真鍋公司確於上開執行命令前已同意上訴
    人為系爭商標之註冊申請之書面文件為證，足見上訴人陳述與證人李緞證述上
    開執行命令之前或之後，真鍋公司同意上訴人為系爭商標之註冊申請云云，均難
    採信。是本件參加人之前手大慶行經由臺灣臺中地方法院公開拍賣程序取得據以
    異議之「真鍋」商標及服務標章完整之專用權，而本件系爭商標並無商標法第三
    十七條第七款但書之事由。綜上所述，上訴人之陳詞均不可採，而被上訴人所為
    系爭第八九三四八五號「真鍋MANA BE及圖」商標之審定應予撤銷之處分，揆諸
    商標法第三十七條第七款及同法施行細則第十五條第一項及第三十一條第一項規
    定，並無違誤，訴願決定予以維持，亦無不當，因而將訴願決定及原處分均予維
    持，駁回上訴人之訴。
五、本院經核原判決於法並無違誤。上訴意旨仍執前詞並主張商標專用權屬無體財產
    權，關於查封商標之效力依強制執行法第一百十七條準用同法第五十一條規定，
    與查封動產相同，本案據以異議商標及服務標章之執行債權人為亞太商業銀行股
    份有限公司（下稱亞太銀行），縱令據以異議商標及服務標章之原執行債務人即
    真鍋公司果有任何就查封物所為移轉、設定負擔或其他有礙執行效果之行為，亦
    僅執行亞太銀行有權主張其行為無效，在其主張無效前，該處分仍屬有效，無由
    第三人或法院得任意主張無效，然亞太銀行於執行時、強制執行程序終結後迄今
    ，均從未主張無效，且參加人僅係據以異議商標及服務標章之拍定人之後手，並
    非執行債權人，自非主張同意行為無效之適格當事人，是債務人真鍋公司前開「
    同意」行為，自屬有效，原判決卻認前開同意行為違反臺灣台中地方法院上開執
    行命令，其法律見解顯與強制執行法第五十一條第二項規定有違，且違反我國採
    取查封相對無效說，原判決顯有適用法則不當之違法。又據以異議商標及服務標
    章之原所有人真鍋公司同意上訴人為系爭商標註冊申請之行為，僅係觀念通知，
    因此根本無所謂民法第一百十八條無權處分之問題，原判決竟認系爭同意行為為
    無權處分，且須經拍定人大慶行之承認始生效力，其適用法律顯然有誤，再者，
    原判決對於系爭同意行為何以構成處分行為，並未交代理由，遽認係無權處分，
    亦有判決不備理由之違法。另證人李緞就其親身經歷見聞之事實作證尚稱明確
    ，且客觀上上訴人依據其同意而委託邸士第先生為系爭商標之申請，此亦有商標
    申請委任狀可參，足見證人李緞所言與事實相符，然原判決卻以上訴人未提出
    書面文件為由否定證人李緞之證言，認為前開真鍋公司之同意行為難以採信，
    顯有違背最高法院五十三年台上字第二六七三號判例。再者，強制執行法第二十
    條及同法第六十四條規定，並無執行債務人應主動陳報財產狀況，亦無執行債務
    人就執行標的應主動陳報事項之規定，是真鍋公司並無陳報同意上訴人申請系爭
    商標之義務，且依法縱使陳報，亦無法登載於拍賣公告上，原判決以此為由否定
    證人明確作證之證詞，誤析拍賣公告之規定，顯有判決適用法則不當之違法等語
    。然查商標圖樣「相同或近似於他人著名之商標或標章，有致公眾混淆誤認之虞
    者」，不得申請註冊，為系爭商標異議審定時商標法第三十七條第七款所明定。
    而衡酌兩商標是否近似，以具有普通知識經驗之購買人，於購買時施以普通所用
    之注意，有無混同誤認之虞判斷之。又所稱著名商標或標章，係指有客觀證據足
    以認定該商標或標章已廣為相關事業或消費者所普遍認知者，復為系爭商標異議
    審定時商標法施行細則第十五條第一項及第三十一條第一項所明定。而系爭商標
    ，係由中文「真鍋」、外文「MANABE」及墨色橢圓內有白色弧線之圖形所組成，
    與據以異議商標及服務標章圖樣上之中文「真鍋」相較，均有相同之中文「真鍋
    」二字，異時異地隔離觀察，易使人產生混淆誤認之虞，應屬構成近似之商標。
    且據以異議商標及服務標章於系爭商標申請註冊日之前，已為相關業者及消費者
    所普遍知悉而為著名商標，凡此有參加人所檢送之報紙報導等證據資料在卷可稽
    ，是系爭商標之申請註冊，縱指定使用於服裝、圍裙等商品，亦難謂無使一般消
    費者對其所表彰之商品來源或產製主體發生混淆誤信之虞，自有系爭商標異議審
    定時商標法第三十七條第七款及同法施行細則第三十一條第一項規定之適用。被
    上訴人審查結果，為系爭商標之審定應予撤銷之處分。揆諸前開規定，尚無違誤
    ，訴願決定及原判決亦予維持，均無不合。況查原判決已就本件爭點即上訴人主
    張系爭商標之申請註冊係經由真鍋公司同意，而參加人雖經法院拍賣程序取得據
    以異議商標及服務標章之註冊，仍應繼受真鍋公司之權利與義務，自當受真鍋公
    司同意上訴人申請系爭商標之拘束，故系爭商標有商標法第三十七條第七款但書
    之事由，依法應予註冊各節，為不可採等情。明確詳述其得心證之理由，有如前
    述。並與前開系爭商標異議審定時商標法及同法施行細則等法令規定要無不合，
    尚無判決不適用法規或適用不當之違法；亦難謂有判決不備理由之違法，縱原審
    雖有未於判決中加以論斷者，惟尚不影響於判決之結果，與所謂判決不備理由之
    違法情形不相當。至於上訴人其餘訴稱各節，乃上訴人以其對法律上見解之歧異
    ，就原審取捨證據、認定事實之職權行使，指摘其為不當，均無可採。綜上所述
    ，上訴意旨指摘原判決違誤，求予廢棄，難認有理由，應予駁回。
據上論結，本件上訴為無理由，爰依行政訴訟法第二百五十五條第一項、第九十八條
第三項前段，判決如主文。
中　　華　　民　　國　　九十三　　　年　　　九　　　　月　　 　九 　　　日
                    最 高 行 政 法 院  第 四 庭
                                審 判 長 法  官　　　徐　樹　海
                                         法  官      黃  合  文
                                         法  官　　　高　啟　燦
                                         法  官　　　吳　錦　龍
                                         法  官　　　林　茂　權
右  正  本  證  明  與  原  本  無  異
　　　　　　　　　　　　　　　　　　　　 法院書記官　王  褔  瀛
中　　華　　民　　國　　九十三　　　年　　　九　　　　月　　　十四　　　日
